【裁判字號】    90,易,1087
【裁判日期】    901018
【裁判案由】    妨害公務
【裁判全文】
臺灣高雄地方法院刑事判決                          九十年度易字第一八七號
    公  訴  人  臺灣高雄地方法院檢察署檢察官
    被      告  甲○○
右列被告因妨害公務案件，經檢察官提起公訴（九十年度偵字第三○三○號），本院
判決如左號：
    主  文
甲○○於公務員依法執行職務時，當場侮辱，處拘役伍拾玖日，如易科罰金，以參佰
元折算壹日。
    事  實
一、甲○○於民國九十年一月十一日晚間九時二十八分許，在高雄國際機場國際線入
    境大廳內，因騎乘腳踏車往來穿梭於入境大廳內而遭值班之內政部警政署航空警
    察局高雄分局（以下簡稱高雄航警局）警員戊○○取締、制止，其明知為公務員
    之戊○○正依法執行維護航廈大廳秩序之職務，竟基於侮辱公務員之故意，接續
    在該入境大廳內，當場以「你家死老爸」（台語）等語數次侮辱之（公然侮辱部
    分未據告訴），並拒絕配合警員回警察局制作筆錄，嗣經戊○○請求丁○○等其
    他員警前來支援後始將甲○○帶案偵辦。
二、案經高雄航警局報請台灣高雄地方法院檢察署檢察官偵查起訴。
    理  由
一、訊據被告甲○○固承認有於右揭時、地與警員戊○○發生爭執之事實，惟辯稱：
    我只有牽著腳踏車進機場大廳，並未在內騎乘，亦未以言語辱罵戊○○云云。經
    查：
（一）右揭犯罪事實，業據被害人即高雄航警局警員戊○○迭次指述明確，其指稱：
      案發當天晚間約九點二十分左右，被告從外面騎著腳踏車從國內線騎進國際線
      大廳，在大廳內從東邊往西邊來回穿梭二次，我當時覺得被告的行為不雅，就
      請他出去，結果被告下車很大聲講一堆話，後來就用手指著我以台語罵「你家
      死老爸」，他重複罵了二次，當時丁○○來支援我，距離我約五公尺等語（見
      本院九十年六月十四日之審判筆錄），核與當時前往支援之警員證人丁○○於
      偵查及本院審理時證述之情節大致相符，亦核與在場聽聞事發經過之證人乙○○、丙○○所為之證詞均大致相符，其二人均證稱：我們是小港機場的排班司
      機兼服務人員，之前就常常看到被告在機場內拉客，但與他不認識，當天我們
      在入境大廳門口看到被告騎腳踏車進去大廳，有一位警員上前勸阻，後來發生
      拉扯，接著就聽到被告對警員說「你家死老爸」，當時我人在門口附近，他聲
      音很大，大廳的人都可以聽到他講的話，後來就來了幾位警員把被告帶走，警
      員是穿制服的等語（均參照本院九十年七月三十一日），參以被告復不否認有
      與警員戊○○發生爭執之事實，此外，並有被害人戊○○、證人丁○○分別製
      作之報告各一份，及由案發當時小港機場入境大廳監視錄影帶翻拍之連續相片
      共十六紙（附於警卷），與高雄航警局當日之勤務表一紙（本院卷內）在卷可
      憑。從而，應認被害人戊○○之前開指述為真實。
（二）至被告請求航警局提出案發當天之現場錄影帶原本以便勘驗一節，經本院函查
      之結果，該局函覆稱：經向高雄航空站中央控制室查詢，本場監錄設備係採數
      位式，其監錄內容均存放於電腦硬碟中，最久僅得存放一星期則被新資料覆蓋
      等情，有函文一紙在卷可憑，亦即被告所稱之錄影帶已無從調閱，惟按，案發
      當時之經過已有連續翻拍相片在卷可證，已如前述，此外，復有前開多位證人
      之證詞可供佐證，是以雖已無從取得錄影帶之原本，並不影響本院依前開調查
      所得之心證，附此敘明。
綜上所述，本案事證已臻明確，被告之犯行堪以認定。
二、按被告明知為公務員之警員戊○○正依法執行職務，竟對其當場以「你家死老爸
    」等語侮辱之行為，核係犯刑法第一百四十條第一項之於公務員依法執行職務時
    當場侮辱罪。被告出於單一之侮辱犯意而接續為數次辱罵，應為實質上一罪之接
    續犯。爰審酌被告騎乘腳踏車往來穿梭於國際機場入境大廳，經警制止後竟不服
    執勤警員勸說而當場侮辱之，未對合法正當行使國家公權力之警員予以尊重，惡
    性非輕，又於犯罪後否認犯行，惟念其前無犯罪前科，有台灣高雄地方法院檢察
    署刑案資料查註紀錄表、本院被告院內索引卡紀錄表及台灣高等法院被告全國前
    案紀錄表各一紙在卷可憑，尚非品行極為惡劣之人等一切情狀，酌量處如主文所
    示之刑。又於被告行為後，刑法第四十一條業於九十年一月十日修正公布施行，
    並於同年月十二日生效，將修正前之刑法第四十一條規定與修正後同法第四十一
    條第一項之規定相互比較後，修正後之刑法第四十一條第一項就得宣告易科罰金
    之範圍較修正前之舊法為廣，是依刑法第二條第一項前段規定，自應適用裁判時
    較有利於被告之法律即修正後之刑法第四十一條第一項規定，併諭知易科罰金之
    折算標準。
三、公訴意旨另認：被告於右揭時地，同時以「你家死老爸」（台語）等語侮辱當時
    亦在執行公務中之警員丁○○，因認被告另涉有此部分之侮辱公務員罪嫌。按犯
    罪事實應依證據認定之，無證據不得推定其犯罪事實，又不能證明被告犯罪者，
    應諭知無罪之判決，刑事訴訟法第一百五十四條及三百零一條第一項分別定有明
    文。訊據被告甲○○堅決否認有侮辱警員丁○○之犯行，辯稱：我與戊○○發生
    爭執時，丁○○根本不在場，他是後來才過來的，我不可能公然侮辱他」等語。
    經查：依被害人戊○○所提出之報告（警卷內），內容乃記載：「…隨後，王員
    （指被告）手指向職並對職大聲說『你家死老爸』之不堪入耳之言」等語，另證
    人丁○○之報告亦記載：「見拉客黃牛甲○○騎乘腳踏車在入境大廳來回穿梭，
    另一位大廳警員戊○○與職見狀前往勸阻並請其將腳踏車至於航廈外，但王員不
    予理會，並大聲叫囂，隨後王員手指向戊○○說『你家死老爸』」等語，亦即被
    告乃以手指戊○○而為「你家死老爸」之侮辱言詞，參以證人乙○○、丙○○自
    警訊至偵查中均未曾明確指稱被告有對警員丁○○侮辱之情節，由此顯見被告當
    時主觀及客觀上所侮辱者，均僅係針對警員戊○○一人，而不及於證人丁○○，
    是以應認被告辯稱：並未侮辱丁○○一節，並非無據。此外，復查無其他積極證
    據足以證明被告有侮辱警員丁○○之犯行，則就其此部分犯行本應為無罪諭知，
    惟按刑法第一百四十條侮辱公務員罪，屬妨害國家公務之執行，為侵害國家法益
    ，並非侵害個人法益之犯罪，如對於公務員二人以上依法執行職務時，當場侮辱
    ，仍屬單純一罪（亦即非屬「想像競合犯」，參照最高法院八十五年度台非字第
    二三八號判決，是以公訴人認被告此部分行為與前開論罪科刑部分有想像競合之
    裁判上一罪關係，容有未洽，應予敘明），從而本院爰不另為無罪諭知，附此敘
    明。
據上論斷，應依刑事訴訟法第二百九十九條第一項前段，刑法第二條第一項前段，第
一百四十條第一項，第四十一條第一項，罰金罰鍰提高標準條例第一條前段、第二條
，判決如主文。
本案經檢察官郭昭吟到庭執行職務。
中    華    民    國      九十    年      十      月        十八        日
                                  臺灣高雄地方法院刑事第六庭
                                      法  官  周  玉  群
右正本證明與原本無異。
如不服本判決，應於判決送達後十日內，向本院提出上訴狀。
                                      書記官  黃  英  彥
中    華    民    國      九十      年      十      月      十八      日
附錄本案論罪科刑法條全文：
中華民國刑法第一百四十條第一項（侮辱公務員公署罪）：
  於公務員依法執行職務時，當場侮辱，或對於其依法執行之職務公然侮辱者，處六
  月以下有期徒刑、拘役或一百元以下罰金。


司法院資訊處製作；財團法人民間司法改革基金會備份。
